【裁判字號】    98,聲,5135
【裁判日期】    981209
【裁判案由】    聲明異議
【裁判全文】
臺灣臺中地方法院刑事裁定              98年度聲字第5135號
聲明異議人  甲○○
即受 刑 人
上列受刑人因違反毒品危害防制條例等案件，對於檢察官之指揮
執行命令（臺灣臺中地方法院檢察署98年度執更字第3726號執行
指揮書）聲明異議，本院裁定如下：
    主  文
異議駁回。
    理    由
一、聲明異議意旨略以：聲明異議人即受刑人甲○○（下稱受刑
    人）於民國98年9月25日向臺灣臺中地方法院檢察署聲請繳
    納易科罰金遭駁回。本件檢察官係以受刑人有多次前科，且
    有詐欺案件判決2年6月，目前上訴中，雖然法院已裁定受刑
    人聲請易科之罪得以易科罰金，惟依受刑人之前科及素行，
    認非執行毒品、國家安全所判各罪，不足以維持法秩序，所
    請准予易科罰金一事，尚難准許；復按臺灣彰化地方法院96
    年度訴字第1748號判決表示：「又抗告人本件詐欺行為，依
    判決書所載，其係受僱於『林慧琨』，可見抗告人並非主謀
    ，其惡性自較輕微。…且依其並非居於主謀之犯罪情節，是
    否必須入監服刑才能矯正，其反社會性格及維持法律秩序，
    尚有探究必要。原審未予細究，遽予駁回受刑人之聲明異議
    ，自有未洽」。又本件依臺灣臺中地方法院98年度聲字第31
    65號裁定，亦認為應准予易科罰金，受刑人雖有前案犯行，
    惟與本案均未構成刑法上之累犯，且均獲得易科罰金之宣告
    ，顯見惡性尚非重大，加以此次雖再度觸犯刑章，然承辦檢
    察官於偵查後聲請以簡易判決處刑，已可認承辦檢察官認被
    告犯罪情節尚屬輕微（否則即應逕行起訴而非聲請簡易判決
    處刑），經原審法院審酌後以簡易判決判之，並處較前案為
    重之有期徒刑六月，應認承辦檢察官已就受刑人之前案紀錄
    為適當之考慮後始為聲請，而原審法院更係已就被告之前科
    素行併予審酌始為判決，認為受刑人不需更為嚴厲的刑事處
    遇，始能矯治，是於執行確定判決時，即應盡量尊重原確定
    判決所作實體上之判斷、裁量為是。本件受刑人受六個月有
    期徒刑宣告，實際上難以實施有效之矯治計畫，僅能收到消
    極監禁之社會保安功能，是執行短期自由刑，理應於執行結
    果是否足以收犯人再社會化功能與受刑人之身體、教育、職
    業或家庭等情況所可能產生之負面影響間，依比例原則詳加
    審酌。本件受刑人實無不執行所宣告之刑，即難收矯正之效
    或難以維持法秩序等情事，故本件執行檢察官在執行階段突
    然不准易科罰金，而執意將受刑人發監執行，不僅與當時承
    辦法官及檢察官之作為歧異，且與本案確定判決所作之實體
    上判斷、裁量相違，確顯屬不當，應予撤銷等語。
二、按受刑人或其法定代理人或配偶以檢察官執行之指揮為不當
    者，得向諭知該裁判之法院聲明異議，刑事訴訟法第484 條
    定有明文。次按刑法第41條第1 項規定，犯最重本刑為5 年
    以下有期徒刑以下之刑之罪，而受6 個月以下有期徒刑或拘
    役之宣告者，得易科罰金。但確因不執行所宣告之刑，難收
    矯正之效，或難以維持法秩序者，不在此限。是以有期徒刑
    或拘役得易科罰金之案件，法院所諭知者，僅係如易科罰金
    之折算標準而已，至於是否准予易科罰金，則賦予執行檢察
    官視個案具體情形，依前開法律規定得予裁量之權能，亦即
    執行檢察官得考量受刑人如不接受有期徒刑或拘役之執行，
    是否難收矯正之效，或難以維持法秩序，以作為其裁量是否
    准予易科罰金之憑據。
三、經查：受刑人素行極為不佳，各類犯罪前科累累，其於91、
    92年間，因連續加重強盜、違反槍砲彈藥刀械管制條例、違
    反毒品危害防制條例及傷害等案件，經法院分別判處有期徒
    刑4年、1年2月、5月及3月，並定其應執行有期徒刑5年6月
    確定（嗣於97年間經減刑並改定應執行刑為有期徒刑4年9月
    ），經送監服刑，於95年9月22日縮短刑期假釋出監。詎甲
    ○○於96年假釋期間，又因違反入出國及移民法案件，經本
    院以97年度簡字第806號判處應執行有期徒刑5月確定，再因
    違反毒品危害防制條例案件，經本院以97年度豐簡字第167
    號判處有期徒刑4月、拘役30日確定。上開二案之有期徒刑
    部分，經本院以98年度聲字第217號裁定應執行有期徒刑8月
    ，再經本院以98年度聲字第3165號裁定該8月徒刑，如易科
    罰金，以新臺幣一千元折算一日確定，臺灣臺中地方法院檢
    察署檢察官乃以98年度執更字第3726號執行指揮書執行在案
    。另受刑人於96年間因擔任車手之詐欺取財案件，經臺灣板
    橋地方法院以96年度訴字第1839號判處有期徒刑2年6月（上
    訴二審中），又於98年間因酒後駕車案件，經本院以98年度
    中交簡字第100號判處拘役50日確定。本件臺灣臺中地方法
    院檢察署檢察官98年度執更字第3726號執行指揮乃以：受刑
    人有多次前科，且有詐欺案件判決2年6月，目前上訴中，認
    非執行有期徒刑，不足以維持法秩序，故不准予易科罰金等
    事實，經本院調閱臺灣臺中地方法院檢察署98年度執更字第
    3726號全卷核實，並有臺灣高等法院被告前案紀錄表及相關
    裁判書在卷可憑。本院審酌受刑人前科累累，假釋後仍未能
    改過自新，不斷犯案，顯見受刑人於前案執行完畢後未能知
    所警惕，則檢察官認上開案件之8月有期徒刑，如以易科罰
    金執行刑罰，難收矯治之效，而予發監執行，核尚無違上開
    刑法第41條第1項但書之規定，洵屬允洽。故檢察官據此未
    准許受刑人易科罰金之聲請而直接發監執行，乃屬有據，本
    案檢察官之指揮執行，難認有何不當之處，本件異議為無理
    由，應予駁回。
四、據上論斷，應依刑事訴訟法第486條，裁定如主文。
中    華    民    國    98    年    12    月    9     日
                  刑事第十三庭  法  官  蔡建興
以上正本證明與原本無異。
如不服本裁定，應於送達後5日內，向本院提出抗告狀。
                                書記官  黃英寬
中    華    民    國    98    年    12    月    9     日


司法院資訊處製作；財團法人民間司法改革基金會備份。
